臺灣臺中地方法院刑事判決　　　　　　100年度自緝字第277號
自　訴　人　謝銘宗
被　　　告　張景嶽
上列被告因侵占案件，經自訴人提起自訴，及檢察官移送併案審
理(臺灣臺中地方法院檢察署87年度偵字第9738號、第10214號)
，本院判決如下：
    主    文
本件免訴。
    理    由
一、自訴意旨略以：被告張景嶽與自訴人謝銘宗原為好友，於民
    國87年4月30日下午1時許，被告至自訴人位於臺中縣豐原市
    (現改制為臺中市豐原區，下同)豐勢路東宏昌公司，向自訴
    人商借自訴人所有車牌號碼RI-5001號自用小客車1輛，被告
    聲明於翌日即87年5月1日即會歸還。詎被告於87年5月1日以
    電話聯繫自訴人，表示於高雄發生車禍，無法趕回，自此即
    消聲匿跡。自訴人一再以呼叫器聯絡被告，被告均未回覆，
    至被告住所找尋，被告之兄長亦稱未見被告返回，被告顯係
    意圖侵占自訴人所有之前揭車輛。因認被告涉犯刑法第335
    條第1項之侵占罪嫌等語。
二、新舊法比較之說明：
(一)按行為後法律有變更者，適用行為時之法律，但行為後之法
    律有利於行為人者，適用最有利於行為人之法律，95年7 月
    1日修正施行之刑法第2條第1項定有明文，本條規定係關於
    新舊法比較適用之準據法，其本身無關行為可罰性要件之變
    更，故於95年7月1日刑法部分條文修正施行後，如有涉及比
    較新舊法之問題，即應逕依修正後刑法第2條第1項規定，為
    「從舊從輕」之比較（參見最高法院95年度第8次刑事庭會
    議決議意旨）。
(二)追訴時效期間之長、短，關係是否行為人受到刑事追訴或處
    罰，而追訴權時效完成者，應依刑事訴訟法第302條第2款規
    定諭知免訴，而免訴判決為實體判決，因此關於追訴時效期
    間之修正，應屬實體刑罰法律變更，而有第2條第1項之適用
    （參照最高法院24年7月民刑庭總會決議〈2〉）。查被告張
    景嶽行為後，刑法第80條關於追訴權消滅時效之規定，同自
    95 年7月1日修正施行，修正前刑法第80條原規定：「追訴
    權，因左列期間內不行使而消滅：一、死刑、無期徒刑或10
    年以上有期徒刑者，20年。二、3年以上10年未滿有期徒刑
    者，10年。三、1年以上3年未滿有期徒刑者，5年。四、1年
    未滿有期徒刑者，3年。五、拘役或罰金者，1年。前項期間
    自犯罪成立之日起算。但犯罪行為有連續或繼續之狀態者，
    自行為終了之日起算」，而修正後刑法第80條規定：「追訴
    權，因下列期間內未起訴而消滅：一、犯最重本刑為死刑、
    無期徒刑或10年以上有期徒刑之罪者，30年。二、犯最重本
    刑為3年以上10年未滿有期徒刑之罪者，20年。三、犯最重
    本刑為1年以上3年未滿有期徒刑之罪者，10年。四、犯最重
    本刑為1年未滿有期徒刑、拘役或罰金之罪者，5年。前項期
    間自犯罪成立之日起算。但犯罪行為有繼續之狀態者，自行
    為終了之日起算」。本件被告涉犯之刑法第335條第1項侵占
    罪嫌，其法定刑為「5年以下有期徒刑、拘役或科或併科1千
    元以下罰金」，是依修正前刑法第80條之規定，追訴時效期
    間為10年，修正後之刑法第80條則將追訴時效期間提高為20
    年。經比較新舊法之結果，以被告行為時之修正前刑法第80
    條規定較為有利，是依刑法第2條第1項前段之規定，本件自
    應適用被告行為時之修正前刑法第80條規定，則關於追訴權
    時效之停止進行，及其期間、計算，並一體適用修正前刑法
    第83條之規定，合先敘明。
三、按時效已完成者，應諭知免訴之判決，並得不經言詞辯論為
    之，且於自訴程序準用之，刑事訴訟法第302條第2款、第30
    7條、第343條分別定有明文。次按追訴權之時效，如依法律
    之規定，偵查、起訴或審判之程序不能開始或繼續時，停止
    其進行。前項時效停止，自停止原因消滅之日起，與停止前
    已經過之期間，一併計算。停止原因繼續存在之期間，如達
    於修正前刑法第80條第1項各款所定期間4分之1者，其停止
    原因視為消滅，亦為修正前刑法第83條所明定。又按已實施
    偵查及經提起訴訟，且在審判進行中，均不生時效進行之問
    題，此參司法院大法官會議釋字第138號、釋字第123號解釋
    及最高法院82年9月21日第10次刑事庭會議意旨甚明。
四、經查：
 1、被告所為侵占犯罪行為終了日為87年5月1日，嗣於87年5月
    26日經自訴人向本院提起本件自訴後，因被告經本院合法傳
    喚、拘提均未到庭，業已逃匿，經本院於87年11月13日發布
    通緝等情，有卷附刑事自訴狀上本院收件戳印、本院於87年
    11月13日87年中院貴刑緝字第1772號通緝書等件在卷可稽。
    是本件追訴權之時效應自87年5月1日犯罪行為終了日起算12
    年6月(加計因通緝而停止四分之一期間即2年6月)，並加計
    提起自訴日(即87年5月26日)起至本院發布通緝日前1日(即
    87年11月12日)之5月20日，則被告前揭所涉侵占罪之追訴權
    時效應至100年4月21日即告完成。
五、綜上所述，本件自訴人自訴被告所涉犯侵占罪嫌，追訴權時
    效業已完成，揆諸前揭說明，爰不經言詞辯論，逕為免訴判
    決之諭知。至臺灣臺中地方法院檢察署87年度偵字第9738號
    、第10214號移送併案審理部分，與自訴人所提自訴事實相
    同，為事實上同一案件，附此敘明。
據上論斷，應依刑事訴訟法第343條、第302第2款、第307條，判
決如主文。
中    華    民    國   100    年    9     月    1     日
                  刑事第五庭審判長法  官  王邁揚
                                  法  官  賴秀雯
                                  法  官  林慧欣
以上正本證明與原本無異。
如不服本判決應於收受送達後10日內向本院提出上訴書狀，並應
敘述具體理由；其未敘述上訴理由者，應於上訴期間屆滿後20日
內向本院補提理由書（均須按他造當事人之人數附繕本）「切勿
逕送上級法院」。
                                  書記官  鄭淑英
中    華    民    國   100    年    9     月    1     日